臺灣高等法院臺中分院刑事判決　　　　 96年度上訴字第936號
上　訴　人　臺灣臺中地方法院檢察署檢察官
被　　　告　乙○○
　　　　　　　　　　（花蓮郵政90162附600號信箱）
指定辯護人　甲○○（即本院公設辯護人）
上列上訴人因被告違反槍砲彈藥刀械管制條例案件，不服臺灣臺
中地方法院95年度訴字第3319號中華民國96年2月9日第一審判決
（起訴案號：臺灣臺中地方法院檢察署94年度偵字第19015號）
，提起上訴，本院判決如下：
    主  文
上訴駁回。
    理    由
一、公訴意旨略以：被告未經主管機關許可，於民國（下同）94
    年9月27日19日時許，在臺中縣沙鹿鎮靜宜大學附近，向真
    實姓名、年籍均不詳綽號「矮仔鱉」之成年男子借得具殺傷
    力之改造手槍1枝（槍枝管制編號0000000000號，含彈匣）
    及子彈1顆。嗣於同年月29日22時30分許，以霹靂腰包包裝
    ，攜帶該槍彈與友人前往臺中縣梧棲鎮○○路○段176號通豪
    KTV806包廂內飲酒、唱歌。員警據報，旋於同日23時30 分
    許，前往臨檢。因店內服務生通報員警臨檢情事，被告遂將
    該裝有槍彈之霹靂腰包藏放在包廂廁所之垃圾桶內，員警於
    臨檢時在該垃圾桶內起獲該槍彈及霹靂腰包，而查悉上情，
    因認被告涉犯槍砲彈藥刀械管制條例第8條第4項之未經許可
    ，持有可發射子彈之改造手槍，及同條例第12條第4項之未
    經許可，持有子彈等罪嫌。
二、按犯罪事實應依證據認定之，無證據不得認定犯罪事實；不
    能證明被告犯罪者，應諭知無罪之判決，刑事訴訟法第154
    條第2項、第301條第1 項前段分別定有明文。又檢察官就被
    告犯罪事實，應負舉證責任，並指出證明之方法，同法第16
    1條第1項亦有明文，因此，檢察官對於起訴之犯罪事實，應
    負提出證據及說服之實質舉證責任。次按刑事訴訟法上所謂
    認定犯罪事實之證據，指足以證明被告確有犯罪行為之積極
    證據而言，該項證據必須適合於被告犯罪事實之認定，始得
    採為斷罪之資料（最高法院69年台上字第4913號判例意旨參
    照），如未能發現相當證據，或證據不足以證明，自不能以
    推測或擬制之方法，為裁判基礎（最高法院40年台上字第86
    號判例意旨參照）。且認定不利於被告之事實，須依積極證
    據，苟積極證據不足為不利於被告事實之認定時，即應為有
    利於被告之認定，更不必有何有利之證據（最高法院30年上
    字第816 號判例意旨參照）。又事實審法院對於證據之取捨
    ，依法雖有自由判斷之權，然積極證據不足證明犯罪事實時
    ，被告之抗辯或反證縱屬虛偽，仍不能以此資為積極證據應
    予採信之理由（最高法院30年上字第482 號判例意旨參照）
    。而認定犯罪事實所憑之證據，雖不以直接證據為限，間接
    證據亦包括在內；然而無論直接或間接證據，其為訴訟上之
    證明，須於通常一般之人均不致有所懷疑，而得確信其為真
    實之程度者，始得據為有罪之認定，若其關於被告是否犯罪
    之證明未達此程度，而有合理性之懷疑存在時，致使無形成
    有罪之確信，依罪證有疑，利於被告之證據法則，即不得遽
    為不利被告之認定（最高法院76年台上字第4986號判例意旨
    參照）。
三、公訴人認被告涉犯前開罪嫌，無非係以：（一）被告乙○○
    於警、偵訊中之自白；（二）卷附之員警職務報告、台中縣
    警察局清水分局扣押筆錄、扣押物品目錄表、清水分局梧棲
    分駐所臨檢記錄表、槍彈初步鑑定報告表、刑案現場測繪圖
    、現場照片、監視器翻拍照片、手槍照片等物，及槍彈、霹
    靂腰包扣案可證。（三）查扣之槍彈經送內政部警政署刑事
    警察局鑑定之結果：「一、送鑑改造貝瑞塔手槍壹枝（槍枝
    管制編號0000000000號），認係由仿BERETTA廠84型半自動
    手槍製造之槍枝，換裝土造金屬槍管改造而成之改造手槍，
    機械性能良好，可供擊發適用子彈，認具殺傷力。二、送鑑
    子彈壹顆，認係土造子彈（具直徑約8.7MM金屬彈頭），經
    實際試射，可擊發，認具殺傷力。」此有該局94年10月27日
    刑鑑字第0940160540號槍彈鑑定書等為其主要論據。訊據被
    告堅詞否認有何前開犯行，辯稱：扣案槍彈不是伊所有，伊
    並沒有委託陳俊宇背包包，在警局時因為害怕且有醉意才承
    認為伊所有，事實上伊也不知扣案槍彈是何人所有，當天有
    看到陳遙水及陳俊宇輪流揹等語。原審及本院之公設辯護人
    則以：被告在警局係因恐懼而為不實之自白，而陳俊宇為利
    害關係人，所為證言不足採信，又當天被告與張俊棟始終都
    在一起，縱使被告要上廁所也應會將包包託付給張俊棟而非
    陳俊宇；且陳遙水也證稱扣案的霹靂腰包是其所有而轉送給
    綽號「阿豐（台語音）」的林聯芳，其當天曾看到包包放在
    林聯芳車子後座的腳踏墊上，則該包包是否為被告所有，非
    無合理可疑。又該軟質包包內裝具有重量之槍枝，觸摸包包
    即可知曉內有槍枝，所以揹包包的人應會將包包放在自己附
    近，但被告到KTV途中並未攜帶任何東西，況監視器翻拍照
    片上揹包包的人實為陳俊宇而非被告；退步言之，縱使認為
    被告因為上廁所將包包交予陳俊宇，被告上完廁所後，陳俊
    宇也應立即返還包包給被告，是本案積極證據尚不足證明被
    告涉案等語置辯。
四、經查：
（一）扣案之槍彈，經送鑑定結果，手槍1枝（槍枝管制編號000
      0000000），係由仿BERETTA廠84型半自動手槍製造之槍枝
      ，換裝土造金屬槍管改造而成之改造手搶，機械性能良好
      ，可供擊發適用子彈，認具殺傷力；送鑑子彈1顆，認係
      土造子彈（具直徑約8.7 mm金屬彈頭），經實際試射，可
      擊發，認具殺傷力等情，固有內政部警政署刑事警察局94
      年10月27日刑鑑字第0940160540號槍彈鑑定書在卷可稽（
      見偵查核交卷第22-24頁），惟此僅可證明扣案槍彈具有
      殺傷力之事實，並不足以證明該槍彈係被告所有。
（二）卷附之員警職務報告、台中縣警察局清水分局扣押筆錄、
      扣押物品目錄表、清水分局梧棲分駐所臨檢記錄表、槍彈
      初步鑑定報告表、刑案現場測繪圖、現場照片、監視器翻
      拍照片、手槍照片等物，及扣案之霹靂腰包等，亦僅能證
      明員警察獲本件槍彈之經過、扣得相關物品及現場所在位
      置之情形而已，均不足以證明該槍彈係被告所有。
（三）證人陳俊宇於原審法院到庭結證稱：伊於94年9月29日當
      晚應林聯芳之邀，自行開車前往通豪KTV，並在隔壁之黃
      金海岸停車場等了約10分鐘，當時被告走到停車場往通豪
      KTV半路旁邊的樹下，因為要上廁所，叫伊幫忙拿霹靂腰
      包，伊本來有等被告，但因為其他人都往通豪KTV走，所
      以伊就跟著走了，伊一進入包廂，就把霹靂腰包交給被告
      ，伊約於案發前2、3個月經由林聯芳介紹而認識被告等語
      （見原審法院卷第46-49頁）；其於偵訊時結證稱：被告
      在進入KTV前的7、80公尺處，因為要到馬路邊上廁所，所
      以把他本來揹的袋子（指扣案之霹靂腰包）交給伊幫忙拿
      著，伊原本在那裡等他，後來看大家都往KTV走，就先走
      ，把袋子揹到包廂內，被告隨後進來時，伊就把袋子交還
      給被告，後來沒有注意被告如何處理袋子，伊不知裡面有
      槍等語（見偵查卷第45- 46頁），固與被告於警詢及偵查
      初訊之自白相符。惟被告或共犯之自白，不得作為有罪判
      決之唯一證據，仍應調查其他必要之證據，以察其是否與
      事實相符，刑事訴訟法第156條第2項定有明文。是被告或
      共犯雖經自白，仍應調查其他必要之證據，以察其是否與
      事實相符，立法目的乃欲以補強證據擔保自白之真實性，
      亦即以補強證據之存在，藉之限制自白在證據上之價值。
      所謂補強證據，指除該自白本身外，其他足資以證明自白
      之犯罪事實確具有相當程度真實性之證據而言。雖其所補
      強者，非以事實之全部為必要，但亦須因補強證據與自白
      之相互利用，而足使犯罪事實獲得確信者，始足當之（最
      高法院93年台上字第4221號判決意旨參照）。依證人陳俊
      宇所言，被告係於距KTV約7、80公尺路邊之樹下欲上廁所
      時，才託交該霹靂腰包，該處距離KTV既僅有短短不到100
      公尺之距離，被告是否有於路邊上廁所之急切需要，並非
      無疑？且證人陳俊宇進入KTV時，係將腰包揹帶套過頭部
      斜揹在左肩上，有通豪KTV大廳之監視錄影帶翻拍照片附
      卷可按（見警卷第48頁），被告即使揹該腰包就地在樹下
      方便，亦屬無礙，實無委請他人攜揹之必要；再者，證人
      陳俊宇既係受託在極短的時間代拿，拿在手上或側揹在肩
      上較為方便，證人卻斜揹在肩上，亦與常情有違。又腰包
      內裝有槍枝，衡情度理被告應會謹慎小心行事，殊無任意
      交予不熟識之他人之理，縱使被告欲託交他人，捨身旁同
      行之友人張俊棟，交予相識僅2、3月之證人陳俊宇，亦與
      常理未合；更何況，該腰包屬軟性材質，裝入扣案槍枝，
      從外觸摸即可感覺手槍形狀，因手槍重量讓腰包外觀不平
      整等情，亦經檢察官勘驗屬實，製有勘驗筆錄在卷可稽（
      見偵查卷第58頁），而證人陳俊宇自通豪KTV外面揹至包
      廂內，竟全然不知腰包內有槍枝，況在通豪KTV大廳時，
      證人陳俊宇係揹腰包走在最前面的第1排，證人張俊棟及
      被告係併行走在最後的第3排一節，業經證人陳俊宇、張
      俊棟、陳遙水指認上開卷附之監視錄影帶翻拍照片無訛，
      綜上，證人陳俊宇上開有關腰包係被告上廁所時，託其代
      揹之證言及被告此部分自白之真實性，誠屬有疑，要難遽
      予採信。
（四）證人蔡志松到庭結證稱：案發當天是林聯芳邀伊去KTV，
      伊再約被告及張俊棟，因被告當時在伊公司上班，張俊棟
      到伊公司找伊，伊就在公司載被告及張俊棟前往，當天沒
      有看到被告揹包包，在包廂時，伊與被告、張俊棟坐在一
      起，伊很確定被告沒有進入包廂內的廁所，去派出所時，
      被告坦承扣案槍枝為其所有，伊問被告，被告說他扛下來
      了，因會害怕，且第一次碰到這種事，又有喝酒，所以就
      扛下，進入包廂後，並未看到任何人拿霹靂腰包給被告，
      也未看到被告上廁所，在通豪KTV大廳時，好像有看到陳
      俊宇揹霹靂腰包等語（見原審法院卷第59- 61頁）。另證
      人張俊棟到庭結證稱：案發當天伊與被告、蔡志松同車至
      通豪KTV，當天在包廂廁所被查獲的包包，從公司到KTV均
      未見被告揹過，因出門時，3人均空手，沒有帶東西，進
      入包廂就坐後到警察臨檢期間，伊一直與被告聊天，未見
      被告進入包廂內之廁所，當天在進入KTV大廳時有看到陳
      俊宇揹該包包，在警察查獲扣案槍彈時，現場並無人坦承
      持有該槍彈，伊與被告同坐一部警車去警局時，被告在未
      製作筆錄前，坦承槍枝為其所有，進入包廂後，並未看到
      陳俊宇拿扣案包包給被告等語（見原審法院卷第54-58頁
      ）。又證人陳遙水到庭結證稱：扣案裝槍彈之腰包為伊所
      有，送給林聯芳，案發當天在林聯芳車子後座腳踏墊上看
      到1個包包，因暗暗的，不確定是否為查扣之腰包等語（
      見原審法院卷第52頁）。參以被告在包廂時，右邊坐著證
      人楊春卿，一直與被告玩遊戲，被告在包廂時未曾去廁所
      ，警方在現場查獲槍枝時，無人承認槍枝為其所有等情，
      業據證人楊春卿、廖淑粉、陳春蘭、葉麗玲、朱定國、張
      俊棟、林聯芳、蔡志松即當時在包廂內之人員證述明確（
      見偵查卷第38-39頁、警卷第19-22、25-36），且彼此證
      述互核相符，復有刑案現場測繪圖在卷可憑（見警卷第45
      頁），是證人蔡志松、張俊棟所為：被告於案發當天並未
      揹扣案之腰包，進入包廂後也未去廁所等語之證言應與事
      實相符，而可採信。
（五）原審法院依被告聲請將扣案槍彈、腰包及被告之指紋函請
      內政部警政署刑事警察局鑑定前述物品上有無被告之指紋
      ，覆稱：送鑑槍枝、子彈，經化驗結果，未發現有可資比
      對之指紋等情，有該局95年12月13日刑紋字第0950184174
      號鑑驗書在卷足參（見原審法院卷第31頁）。因此，亦難
      以證明被告曾經持有過扣案槍彈、腰包。
六、綜上所述，本件除被告於警詢及偵查初訊時之自白外，並無
    其他補強證據足以擔保被告自白之真實性，且被告上開所為
    辯解，亦非無據，公訴人提出之證據既無法使本院形成被告
    有罪之確信，此外復查無其他積極證據足以證明被告有被起
    訴之犯行，是本件犯罪不能證明，自應為被告無罪判決之諭
    知。是本件原審以不能證明被告犯罪，而依刑事訴訟法第30
    1條第1項規定，諭知被告無罪之判決，經核認事用法，並無
    不合，檢察官上訴意旨猶執前詞，而指摘原判決不當，為無
    理由，應予駁回。
據上論結，應依刑事訴訟法第368條，判決如主文。
本案經檢察官丙○○到庭執行職務。
中　　華　　民　　國　　96　　年　　5 　　月　　23　　日
            刑事第十一庭  審判長法　官　陳　朱　貴
                                法　官　郭  同  奇
                                法　官　何  志  通
上列正本證明與原本無異。
檢察官得上訴。
被告不得上訴。
如不服本判決應於收受送達後十日內向本院提出上訴書狀，其未
敘述上訴之理由者並得於提起上訴後十日內向本院補提理由書（
均須按他造當事人之人數附繕本）。
                                書記官　高　麗　淇
中　　華　　民　　國　　96　　年　　5　　月　　24　　日
